【裁判字號】    88,訴,252
【裁判日期】    890107
【裁判案由】    竊盜等
【裁判全文】
臺灣臺南地方法院刑事判決                          八十八年度訴字第二五二號
    公  訴  人  臺灣臺南地方法院檢察署檢察官
    被      告  丙○○
                甲○○
    共      同
    選任辯護人  趙哲宏
                楊淑惠
                宋金比
右列被告等因準強盜案件，經檢察官提起公訴（八十八年度偵字第一一二七號），本
院判決如左：
    主  文
丙○○竊盜，因防護贓物、脫免逮捕，當場施以強暴，累犯，處有期徒刑伍年。
甲○○幫助竊盜，處有期徒刑陸月。緩刑參年。
扣案之鑰匙壹支沒收。
    事  實
一、丙○○曾於民國八十三年間犯有竊盜等罪，經本院判處有期徒刑八月確定，於八
    十五年十一月十一日因假釋出獄，刑期至八十六年二月七日屆滿以已論，猶不知
    悔改，復意圖為自己不法之所有，甲○○則基於幫助丙○○犯竊盜罪之犯意，於
    八十八年一月十六日二十三時五分許，由甲○○駕駛車號Ｔ二－九八九三號自用
    小客車將丙○○送至位於臺南縣仁德鄉○○村○○路○段八百八十六號之文賢國
    民小學（以下簡稱文賢國小）前讓其下車後，即將該自小客車停放在文賢國小南
    側大門十公尺處準備接應，丙○○則持自備之鑰匙進入夜晚無人居住之前開文賢
    國小教室內，竊取戊○○所有之收錄音機二臺、茶葉二罐、葡萄酒二瓶及剪刀一
    支等物。得手後欲離去時，適為保全公司人員丁○○發現，欲防止丙○○攜贓逃
    跑而加以阻止，丙○○竟單獨為防護贓物及脫免逮捕，施強暴手段而出手毆打丁○○，致丁○○受有左耳後裂傷四Ｘ○‧二Ｘ○‧一公分、頭皮（枕部）裂傷四
    Ｘ○‧三Ｘ○‧二公分、右手背裂傷三Ｘ○‧二公分Ｘ○‧二公分、右手二、三
    指頭二Ｘ○‧二Ｘ○‧二公分及一‧五Ｘ○‧二Ｘ○‧一公分，且均經縫合之傷
    害。嗣丙○○逃至校門口時經警當場查獲，並扣得丙○○所有上開鑰匙一支及戊○○所失竊之前揭物品等物。
二、案經臺南縣警察局歸仁分局報請臺灣臺南地方法院檢察署檢察官偵查起訴。
    理  由
一、訊據被告等均矢口否認有為上開犯行，被告丙○○辯稱：伊長期患有癲癇症，當
    時從仁德鄉中洲甲○○家出發後不久，伊就有磨牙、發抖之現象，本件案發當時
    伊剛好癲癇症發作，意識不清，不知自己在做什麼，警訊時意識仍模糊，在檢察
    官偵訊時意識才清楚，而東西是否伊偷的，伊不清楚，伊認為如果當時伊是正常
    的就不會去偷這些東西云云，被告甲○○則辯稱：伊不知道丙○○要去偷東西，
    當時丙○○在車上有發生磨牙的現象，磨完牙後就靜靜坐在車上，後來丙○○告
    訴伊要上廁所，其下車後，伊就把車子開去逛夜市，又吃完東西才開車回來文賢
    國小要接丙○○，文賢國小很暗，伊不敢進去找，因等很久伊就睡著了，伊並未
    幫丙○○把風云云。經查右揭事實業據被告丙○○於警、偵訊時供承不諱，及被
    告甲○○於警訊時自承稱：丙○○告訴伊要進去文賢國小內行竊財物，警方在八
    十八年一月十六日二十三時五分許在文賢國小前查獲伊在門口等語綦詳，並為證
    人丁○○於警訊及本院審理時證述甚明，且證人丁○○因遭被告丙○○毆打，致
    受有如事實欄所述傷害，亦有驗傷診斷書一紙在卷足稽，且有鑰匙一支扣案可資
    佐證及贓物認領保管單一紙附卷足參。被告等雖以上揭情詞置辯，然被告丙○○
    自警訊至偵訊時均未曾提及其曾於案發時癲癇症發作之情事，且案發當時因欲阻
    止被告丙○○脫逃致遭丙○○毆打之證人丁○○於本院審理時到庭結證稱：伊告
    訴丙○○伊是新光保全公司人員，他就推倒伊，伊抓到他，也被他掙脫，後來才
    制服他，在這過程中，被告並未口吐白沫或有發抖等現象，伊抓他時，他還把衣
    服脫掉以逃，當時伊為制止他而吹哨子時，，被告還說不要吹，並搶伊的哨子，
    伊說再搶搶看，伊就再吹，就有人過來。‧‧‧制止被告時被告叫伊放他走等語
    甚明，及證人即警員乙○○於本院審理時亦到庭結證稱：當時丙○○的身體及精
    神狀況良好，並無口吐白沫或發抖等現象，作筆錄整個過程中丙○○並沒有告訴
    伊他犯有癲癇症毛病等語在卷，而上開證人等與被告丙○○均無怨隙，渠等自無
    架詞構陷之理，是證人所為上揭證言言自堪採信。衡情被告如果於案發時確實癲
    癇症發作，則又如何能有竊取財物、和證人丁○○對話、懇求丁○○不予追究、
    搶哨子等等行為，且被告如真於警訊時尚因病而意識不清，警方又豈有不先將被
    告丙○○送醫治療之理？是被告丙○○上開所辯顯與常情有違，自無可採。
    被告丙○○為上揭竊盜犯行得手後，遭證人丁○○發覺而已表示逮捕之意，被告
    丙○○猶為防護贓物及脫免逮捕而當場施以強暴毆打丁○○，是其所為顯已該當
    強盜犯行至為顯然。次查被告甲○○雖供稱：被告在車上時已發生磨牙等現象等
    語，然如屬實在，則被告等既為未婚夫妻關係，被告甲○○又豈有任由被告丙○○下車前往文賢國小而不立即將其送醫之理？再查，被告丙○○為警查獲後，警
    方在文賢國小附近搜查時發現被告甲○○駕駛上揭Ｔ二－九八九三號自用小客車
    停放在文賢國小南側大門十公尺處，當時車輛靜止，甲○○倒臥，警方人員係走
    近才發現甲○○等情，亦據證人即警員乙○○結證甚明，而被告甲○○駕車搭載
    丙○○至文賢國小前時，丙○○曾告知甲○○係要進入文賢國小內行竊財物等情
    ，亦為被告甲○○於警訊時自承在卷，而警訊筆錄是依照被告甲○○所言寫成，
    亦為證人即警員己○○結證屬實，被告甲○○既明知被告丙○○欲前往文賢國小
    行竊，並未阻止，猶仍駕車在學校大門附近十公尺處等待被告丙○○，自難謂其
    無以幫助之意而為接應被告丙○○之行為。被告甲○○雖嗣於本院審理時矢口否
    認知情，並辯稱：被告丙○○係告訴伊要去上廁所，伊才開車去逛夜市並吃完東
    西後回返文賢國小前接被告丙○○云云，然果真被告丙○○確係告訴甲○○係進
    入文賢國小裡面上廁所，則所花費時間亦不多，且當時文賢國小內為黑暗的等情
    ，亦為被告甲○○所不否認，衡情其自應稍待被告丙○○上完廁所後偕同離去，
    又豈有駕車先行離開，復去逛夜市再吃完東西方回返，而毫不擔心被告丙○○安
    危之理？是被告甲○○所辯，顯違情理之常，難認可採。綜合以上，被告等所辯
    均無非事後卸責之詞，要難採信。本件事證已甚明確，被告等上揭犯行應堪認定
    。
二、核被告丙○○竊盜，因防護贓物、脫免逮捕，而當場施以強暴，所為應依刑法第
    三百二十九條之規定，論以同法第三百二十八條第一項之強盜罪責。核被告甲○○係以幫助被告丙○○竊盜之意而參與，所為核係刑法第三百二十條之幫助犯，
    爰依正犯之刑減輕之。公訴意旨雖認被告丙○○所為係犯強盜罪而有刑法第三百
    二十一條第一項第一款情形，而應依刑法第三百三十條第一項處斷，及被告甲○○係與被告丙○○共同犯竊盜罪而應以共同正犯論等語，惟被告丙○○所侵入犯
    上開竊盜犯行之文賢國小，係委由新光保全公司裝設警報系統，本案發生時，係
    新光保全公司保全員即證人丁○○先到達現場，文賢國小之工友亦係經由保全公
    司人員通知方趕抵現場等情，亦經證人丁○○及張勤貞證述在卷，足見案發現場
    之文賢國小係夜晚無人居住之建築物，尚與刑法第三百二十一條第一款之情形不
    符，公訴意旨尚有未洽，惟起訴事實相同，爰依法變更起訴法條；又被告甲○○
    於案發當時係駕駛上揭自小客車停放在文賢國小南側大門十公尺處且坐於車上等
    情，已如前述，是就被告甲○○所處地理位置觀之，其所為顯非係觀察四周情事
    並警戒遭人發現之把風行為，自不待言，故被告甲○○所為應非竊盜罪之構成要
    件行為而應為接應之幫助行為，公訴意旨亦有未洽，併此敘明。又被告丙○○前
    曾於八十三年間犯有竊盜等罪，經本院判處有期徒刑八月確定，於八十五年十一
    月十一日因假釋出獄，於八十六年二月七日因假釋期滿執行完畢，有臺灣臺南地
    方法院檢察署刑案資料查註紀錄表及本院被告全國前案紀錄表各一份在卷可按，
    其於五年之內再犯本件有期徒刑以上之罪，為累犯，應依法加重其刑。爰審酌被
    告丙○○前已於八十三年及八十四年間犯有竊盜罪，被告等犯罪之動機、目的、
    手段、所生危害、竊盜所得財物價值、其品行智識程度、及被告丙○○因上開竊
    盜犯行被發覺後猶毆打證人丁○○及丁○○所受傷害程度、被告等犯後猶飾詞辯
    解不知悔悟暨被告等已與證人丁○○達成民事和解，證人丁○○表明不欲追究，
    有陳報狀一份在卷足參等一切情狀，分別量處如主文所示之刑，以資懲儆。又被
    告甲○○前未曾受有期徒刑以上刑之宣告，有臺灣臺南地方法院檢察署刑案資料
    查註紀錄表及本院被告全國前案紀錄表各一份在卷可憑，其經此教訓後，應知所
    警惕，信無再犯之虞，及被告甲○○與被告丙○○育有一男，現為三歲餘（八十
    五年一月二十三日生），有戶籍謄本一份在卷足憑，本院因認其所宣告之刑以暫
    不執行為適當，併諭知緩刑三年，以勵自新。扣案之鑰匙一支為被告丙○○所有
    ，為被告丙○○於警訊時陳明在卷，且供被告等犯罪所用之物，併依法宣告沒收
    。公訴意旨雖認被告丙○○惡行重大而具體求刑十五年及併宣告強制工作等語，
    惟被告丙○○所犯尚非刑法第三百三十條之強盜罪，已如前述；且被告丙○○係
    於八十三年及八十四年間分別犯有二次竊盜犯行，於八十五年十一月間因假釋出
    獄，於八十六年二月七日假釋期滿，本件案發時間為八十八年，已相隔二、三年
    ，足見被告尚無以犯竊盜罪為習慣，是以本院認宣告如主文所示之刑，亦附此敘
    明。
據上論斷，應依刑事訴訟法第二百九十九條第一項前段、第三百條，刑法第三百二十
條第一項、第三百二十九條、第三百二十八條第一項、第三十條第一項、第二項、第
四十七條、第七十四條第一款、第三十八條第一項第二款，罰金罰鍰提高標準條例第
一條前段，判決如主文。
本案經檢察官林逸梅到庭執行職務。
中    華    民    國      八十九    年      一        月        七      日
                              臺灣臺南地方法院刑事第四庭
                                      法  官  楊  惠  芬
右正本證明與原本無異。
如不服本判決，應於送達後十日內向本院提出上訴狀。（應附繕本）
                                      書記官  高  世  玉
中    華    民    國      八十九    年      一        月        七      日
附錄本案論罪科刑法條全文：
刑法第三百第二十條第一項：
意圖為自己或第三人不法之所有，而竊取他人之動產者，為竊罪，處五年以下有期
徒刑，拘役或五百元以下罰金。
刑法第三百二十八條第一項：
意圖為自己或第三人不法之所有，以強暴、脅迫。藥劑、催眠術或他法，至使不能抗
拒，而取他人之物或使其交付者，為強盜罪
，處三年以上、十年以下有期徒刑。
刑法第三百二十九條：
竊盜或搶奪，因防護贓物、脫免逮捕或湮滅罪證，而當場施以強暴、脅迫者，以強盜
罪。


司法院資訊處製作；財團法人民間司法改革基金會備份。
